【裁判字號】    99,簡上,3
【裁判日期】    990728
【裁判案由】    給付票款
【裁判全文】
臺灣臺東地方法院民事判決               99年度簡上字第3號
上  訴  人  乙○○
訴訟代理人  甲○○
被  上訴人  曾淑淩
上列當事人間請求給付票款事件，上訴人對於民國99年1 月21日
本院98年度東簡字第305 號第一審判決提起上訴，本院於民國99
年7月15日言詞辯論終結，判決如下：
    主  文
上訴駁回。
第二審訴訟費用新臺幣壹萬陸仟佰伍拾元由上訴人負擔。
    事實及理由
一、上訴人起訴主張：訴外人江東霖與上訴人之父陳茂春間訂有
    承攬契約，惟江東霖無力支付建材費用，陳茂春遂應江東霖
    之請求先行代付建材費用，江東霖並向被上訴人借得如附表
    所示支票（下稱系爭支票）交予陳茂春；嗣因陳茂春代付上
    開建材費用乃係上訴人向人借款而來，陳茂春便將系爭支票
    交付予上訴人；詎上訴人就系爭支票提示付款，竟遭退票，
    爰依票據關係請求被上訴人給付票款等語。茲因原審判決上
    訴人全部敗訴，上訴人不服而提起上訴，更正主張：伊與被
    上訴人間雖無票據以外之債權債務關係存在，但伊經陳茂春
    介紹，借款新臺幣（下同）1,000,000 元予江東霖，江東霖
    亦將系爭支票透過陳茂春轉交予伊，故伊與江東霖間有消費
    借貸關係存在，系爭支票第一順序執票人也是伊，爰依票據
    關係請求被上訴人給付票款等語外，並上訴聲明：(一)原判決
    廢棄；(二)被上訴人應給付上訴人1,000,000 元，及自提示系
    爭支票之日即98年9月7日起至清償日止按年息6%計算之利息
    。
二、被上訴人則以：系爭支票確實由渠簽發並授權江東霖填寫金
    額，惟渠不知上訴人與江東霖間之糾紛，亦與上訴人間無任
    何債權債務關係存在等語，資為抗辯。並聲明：上訴駁回。
三、兩造不爭執之事實
  (一)系爭支票由被上訴人簽發並授權江東霖填寫金額。
  (二)上訴人雖經由陳茂春借款1,000,000 元予江東霖，並透過陳
    茂春之轉交而取得江東霖交付之系爭支票，惟該借款債權人
    及系爭支票第一順序執票人均為上訴人而非陳茂春。
  (三)上訴人屆期就系爭支票為付款之提示後，不獲付款。
  (四)兩造間除就系爭支票債權債務關係有所爭執外，無其他債權
    債務關係存在。
四、本院得心證之理由
  (一)按票據行為乃不要因行為，苟執票人取得票據並非出於惡意
    或詐欺，固不因票據行為原因之無效而受影響，惟票據債務
    人，以自己與執票人間所存抗辯之事由對抗執票人，仍非法
    所不許，此觀票據法第13規定足明。
  (二)上訴人固於第二審訴訟程序中更正主張：兩造間雖無票據以
    外之債權債務關係存在，但上訴人係經陳茂春介紹，借款1,
    000,000 元予江東霖，江東霖亦已將系爭支票透過陳茂春轉
    交予上訴人，故上訴人與江東霖間有消費借貸關係存在，上
    訴人身為系爭支票第一順序執票人，當得依據票據關係請求
    被上訴人給付票款等語。惟查：
    1.被上訴人簽發系爭支票並授權江東霖填寫金額後，因江東
      霖向上訴人借得1,000,000 元，江東霖遂經由陳茂春將系
      爭支票轉交給上訴人，上訴人乃系爭支票第一順序執票人
      ，且兩造除就系爭支票債權債務關係有所爭執外，無其他
      債權債務關係存在等情，為兩造所不爭執，應堪認定。準
      此可知，上訴人係基於其與江東霖間之消費借貸關係取得
      系爭支票，而非基於其與被上訴人間之原因基礎法律關係
      取得系爭支票。
    2.揆諸前揭說明，上訴人取得系爭支票固不因票據行為原因
      之無效而受影響，惟被上訴人仍非不得以自己與上訴人間
      所存抗辯之事由對抗上訴人。茲被上訴人以兩造間無原因
      基礎之債權債務關係存在等語置辯，核無不合，洵屬有據
      。
  (三)從而，上訴人依票據之法律關係，請求被上訴人給付票款及
    利息，為無理由，不應准許。原審為上訴人敗訴之判決，並
    無違誤。上訴意旨指摘原判決不當，求予廢棄改判，為無理
    由，應予駁回。
五、本件事證已臻明確，兩造其餘攻擊防禦方法及所舉未經援用
    之證據，經本院斟酌後，認為均不足以影響本判決之結果，
    爰不一一論駁，併此敘明。
六、據上論結，本件上訴為無理由，依民事訴訟法第436條之1第
    3項、第449條第1項、第78條，判決如主文。
中    華    民    國    99    年    7     月    28    日
                  民事庭審判長法  官  陳兆翔
                              法  官  楊憶忠
                              法  官  陳谷鴻
┌─────────────────────────────────────┐
│附表：                                                   99年度簡上字第3號│
├──┬─────┬─────┬───────┬─────┬─────┬──┤
│編號│發  票  人│付  款  人│支  票  號  碼│發  票  日│ 票面金額 │備考│
│    │          │          │              │          │（新臺幣）│    │
├──┼─────┼─────┼───────┼─────┼─────┼──┤
│001 │丙  ○  ○│臺灣土地銀│  BDA0000000  │98年7 月25│1,000,000 │    │
│    │          │行玉里分行│              │日        │元        │    │
│    │          │          │              │          │          │    │
│    │          │          │              │          │          │    │
└──┴─────┴─────┴───────┴─────┴─────┴──┘
本判決不得上訴。
以上正本證明與原本無異。
中    華    民    國    99    年    7     月    28    日
                              書記官  張俊良

司法院資訊處製作；財團法人民間司法改革基金會備份。
